臺灣高等法院臺中分院刑事判決　　　　　　　　　九十一年度上易字第一三九三號
　　上　訴　人　臺灣彰化地方法院檢察署檢察官
　　被　　　告　乙○○
右上訴人因被告贓物案件，不服臺灣彰化地方法院九十一年度易字第四一九號，中華
民國九十一年六月十四日第一審判決（起訴案號：臺灣彰化地方法院檢察署九十年度
偵字第八一九○號），提起上訴，本院判決如左：
    主  文
上訴駁回。
    理  由
一、本件公訴意旨略以：被告乙○○於民國九十年九月間某日十二時許，行經彰化縣
    福興鄉○○街「久大預拌混凝土」旁之產業道路時，見被害人蔡陳素蓮所有、業
    於九十年八月二十三日十八時許，在彰化縣鹿港鎮○○路某處失竊之車牌號碼Ｙ
    ＹＩ－一四二號輕型機車（引擎號碼：ＥＴ三五○四八九）翻倒於路旁，車上未
    懸掛車牌，旁邊並留有機車鑰匙，因上下班欠缺交通工具，遂基於收受贓物之不
    確定故意，收受上開失竊機車後，將之略為整修，以供代步之用，迄九十年十二
    月五日十三時四十分許，騎乘前開失竊機車行經彰化縣鹿港鎮○○里○○路公園
    二路路口，因未懸掛車牌為警查獲，因認被告涉犯刑法第三百四十九條第一項之
    收受贓物罪嫌。
二、按犯罪事實應依證據認定之，無證據不得推定其犯罪事實，刑事訴訟法第一百五
    十四條定有明文。又按刑法上之贓物罪，原在防止因竊盜、詐欺、侵占各罪之物
    難於追及或回復，故其前提要件，必須犯前開各罪所得之物，始得稱為贓物，最
    高法院著有四十一年臺非字第三六號判例可資參照。又所謂收受贓物，乃指一切
    自他人手中取得或持有贓物之行為，例如受贈、借貸或借用等是。
三、查本件車牌號碼ＹＹＩ－一四二號輕型機車（引擎號碼：ＥＴ三五○四八九）係
    被害人蔡陳素蓮於公訴意旨所指時、地失竊等情，固經被害人於警訊陳述明確，
    並有車輛竊盜、車牌失竊資料個別查詢報表─查詢車輛認可資料及贓物認領保管
    單各一份附卷可憑，而堪以認定。而被告於九十年十二月五日十三時四十分許，
    騎乘前開機車為警查獲，雖亦足證明客觀上被告持有贓物之行為，惟被告是否構
    成收受贓物罪，除需被告主觀上對該車為贓物有所認識外，尚需客觀上有收受之
    行為始足當之。經查：
  (一)、被告於偵查中供稱：前開機車係伊於九十年九月十二日十二時三十分許，在秀
      厝街久大預拌混凝土旁之產業道路所竊取，當時鑰匙插在機車上，該車並未懸
      掛車牌等語（見偵卷第六頁背面）；另於原審九十一年五月三十一日審理時亦
      供述：伊在九十年九月間，見該機車倒在路旁，以為是沒人要的，就以放在腳
      踏板上之鑰匙發動機車，並騎回家等語，是被告係見該機車遭人置於路旁，而
      自行將之騎走無誤，且公訴人亦為如此認定。而該機車雖尚可騎用，然依其置
      於路旁當時所顯現之客觀狀態，或為所有人所停放，或為他人竊取後棄置，均
      有可能，而無其他事證在客觀上足以進一步認定該機車應為贓物，因而公訴人
      認被告對於該機車有贓物之認識，尚乏證據足資證明。
  (二)、又被告既係自行騎用置於路旁之該機車，而非由第三人之交付而取得該機車之
      持有，是其自行將機車騎走之行為，乃屬破壞持有之行為，而非僅為原持有人
      返還請求權、持有回復之妨害或違法狀態之維持，至其破壞持有之行為究應該
      當竊盜罪或侵占脫離本人持有物罪，則應視被告主觀犯意加以認定，是被告之
      行為，自與收受贓物之構成要件有間。
四、本件原審法院以不能證明被告犯有公訴意旨所指之刑法第三百四十九條收受贓物
    罪，而為被告無罪之判決，揆之前揭說明，並無不合。公訴人上訴意旨徒以收受
    贓物罪之收受行為，並未侷限於向他人受領贓物為由，指摘原判決不當，並無理
    由，應予駁回。至被告之行為是否另涉竊盜罪或侵占脫離本人持有物罪，應由公
    訴人另行偵查處理，附此明。
據上論斷，應依刑事訴訟法第三百六十八條，判決如主文。
本案經檢察官甲○○到庭執行職務。
中      華      民      國      九十一      年      九      月    五    日
                                　　臺灣高等法院臺中分院刑事第六庭
                                      　　審判長法　官　李  文  雄
                                                法  官　陳　嘉　雄
                                            　　法　官  邱  顯  祥
右正本證明與原本無異。
不得上訴。
                                                書記官  陳  桂  芬
中      華      民      國　  九十一     年      九       月     六     日
                                                              　　　　　Ｆ
